【裁判字號】    98,台上,7607
【裁判日期】    981217
【裁判案由】    違反毒品危害防制條例
【裁判全文】
最高法院刑事判決            九十八年度台上字第七六０七號
上  訴  人  甲  ○
選任辯護人  羅美鈴律師
上列上訴人因違反毒品危害防制條例案件，不服台灣高等法院中
華民國九十六年十月二十五日第二審判決（九十六年度上訴字第
五六七號，起訴案號：台灣板橋地方法院檢察署九十五年度偵字
第三二五五、一０六五一、一四八一六、一四八一七、一四八一
八、一五一四七號），提起上訴，本院判決如下：
    主  文
原判決撤銷，發回台灣高等法院。
    理  由
本件原判決認定上訴人甲○連續製造偽藥及販賣偽藥、販賣第三
級毒品特拉嗎竇（Tramadol）、第四級毒品去甲西泮（Nordiaze
pam ）以牟利，犯行明確，因而撤銷第一審之科刑判決，改判仍
依想像競合犯、修正前刑法連續犯及牽連犯從一重論上訴人以連
續販賣第三級毒品罪，處有期徒刑六年，及為相關從刑之宣告。
固非無見。
惟查：一、有罪判決書所記載之犯罪事實，為論罪科刑適用法律
之基礎，故凡於構成要件有關之重要事項，必須詳加認定，明確
記載，並於理由內敘明所憑之證據及認定之理由，且其事實認定
與理由說明，應互相適合，方為合法。倘事實認定與理由說明，
不相一致，或事實與理由欄內之記載，前後齟齬，按諸刑事訴訟
法第三百七十九條第十四款規定，均屬判決理由矛盾。原判決事
實欄記載上訴人以上揭毒品特拉嗎竇、去甲西泮混合非管制藥品
普魯卡因（Procaine，局部麻醉藥）、抗組織胺類安眠藥（Diph
en hydramine）或普魯卡因、抗組織胺類安眠藥、咖啡因、Lido
caine等溶液，加以調劑，製成偽藥後，再以容量1cc分裝於注射
針筒內或注射玻璃瓶內，以每支或每瓶針劑新台幣（下同）一百
元之代價，在其經營位於台北縣三重市○○○路之「俊安藥局」
內，連續多次販售予包含劉恆廷、郭忠賓、簡銘義、蔡豐兆及其
他多名施用毒品海洛因成癮之患者使用；期間，劉恆廷自民國九
十四年十月間某日起至同年十二月間止，前往購得針劑約數十次
等情，於理由第六項則認定「被告（即上訴人，下同）前開販賣
第三級、第四級毒品所得之財物，因被告無法清楚記憶販賣次數
，無從查證確實金額，惟被告於原審（即第一審）供稱：伊大概
賣了十多個人，一般上癮大約賣十針左右，上癮很重可能要二十
針左右等語。是從最有利被告認定，以販賣十人，每人購買十針
核算結果，應認被告販賣毒品所得為一萬元」等情，似認定上揭
之劉恆廷、郭忠賓、簡銘義、蔡豐兆等人，亦均每人曾向上訴人
或其不知情之店員鄭玉枝（業經檢察官不起訴處分）約購買十次
針劑之偽藥及毒品。然郭忠賓於警詢時供稱：伊前後向上訴人購
買針筒裝溶液二次，分別以一百元買一支、二百元買三支等語，
於偵查中仍為同一供述；簡銘義於偵查中則供稱：伊係向上訴人
買一百元1cc 之針劑共六次等語（見第三二五五號偵查卷第一四
、六五、六六頁），倘若可信，其等購買次數均遠低於十次，金
額亦未達一千元。是則原判決依「販賣十人，每人購買十針」以
核計上訴人犯罪所得，非僅與其引用各該證據資料未盡符合，並
與其事實欄所載劉恆廷前後購買針劑約數十次之情，顯不一致，
已嫌理由矛盾；另對於上訴人所供尚有販賣針劑予其他不詳姓名
者多人之情事，亦未敘明有何補強證據以證明其為實在，遽為認
定，難謂無理由不備之違誤。二、檢察官起訴書記載本件上訴人
製造偽藥並予販賣之行為，係犯「藥事法第八十二條之製造偽藥
罪嫌、同法第八十三條之販賣偽藥罪嫌、毒品危害防制條例第四
條第三、四項之製造第三、四級毒品罪嫌」，並認係一行為觸犯
上開數罪名之想像競合犯等語（見起訴書第五項）。依原判決理
由第三項之論罪說明，認上訴人所為：「其中未經核准擅自製造
針劑部分，係犯藥事法第八十二條第一項製造偽藥罪，販賣含有
第三級、第四級毒品成分之針劑部分，係犯毒品危害防制條例第
四條第三項、第四項之販賣第三級、第四級毒品罪」，並就上列
各罪依間接正犯、想像競合犯及修正前刑法連續犯、牽連犯從一
重處斷等情，顯未就業經起訴之藥事法第八十三條（第一項）之
販賣偽藥罪部分加以論列說明，自難謂無已受請求之事項未予判
決之違法。三、上訴人行為後，毒品危害防制條例第十七條業於
九十八年五月二十日修正公布並已生效，修正後該條第二項規定
：「犯第四條至第八條之罪於偵查及審判中均自白者，減輕其刑
。」原判決認定上訴人對於本件犯行業於偵、審中自白不諱等情
，如果無訛，上訴人其中所犯毒品危害防制條例第四條第三項、
第四項之罪部分即有該減輕刑責規定之適用。原判決未及適用該
規定減輕其刑，自亦無可維持。以上或為上訴意旨所指摘，或為
本院得依職權調查之事項，應認原判決有撤銷發回更審之原因。
原判決關於不另諭知上訴人無罪部分，依公訴意旨認與前揭論罪
部分有裁判上一罪關係，依審判不可分原則，應一併發回。
據上論結，應依刑事訴訟法第三百九十七條、第四百零一條，判
決如主文。
中    華    民    國  九十八  年   十二   月   十七   日
                      最高法院刑事第九庭
                          審判長法官  邵  燕  玲
                                法官  李  伯  道
                                法官  孫  增  同
                                法官  李  英  勇
                                法官  蔡  名  曜
      本件正本證明與原本無異
                                      書  記  官
中    華    民    國  九十八  年   十二   月  二十二  日
                                                      Ｑ


司法院資訊處製作；財團法人民間司法改革基金會備份。
